臺灣高雄地方法院民事判決
111年度雄簡字第1634號
原      告  吳淑貞  
訴訟代理人  康進益律師
            康鈺靈律師
被      告  美宥佳國際企業有限公司

法定代理人  陳美妙  

訴訟代理人  王維毅律師
複代理人    謝昌育律師
上列當事人間請求遷讓房屋等事件，經本院於民國111年11月15
日言詞辯論終結，判決如下：
    主      文
一、被告應將門牌號碼高雄市○○區○○○路000號1、2、3、4樓房屋
    及高雄市○○區○○○路000號4樓房屋騰空返還予原告。
二、被告應給付原告新臺幣（下同）107萬1,500元，及自民國（
    下同）111年11月12日起至清償日止，按週年利率5%計算之
    利息。
三、被告應自111年8月1日起至返還第一項之房屋之日止，按月
    給付原告6萬2,000元。
四、原告其餘之訴駁回。
五、訴訟費用由被告負擔。
六、本判決第一項、第二項得假執行，本判決第三項於每月屆期
    後得假執行。
    事實及理由
一、按訴狀送達後，原告不得將原訴變更或追加他訴。但有下列
    各款情形之一，不在此限：三、擴張或減縮應受判決事項之
    聲明者，民事訴訟法第255條第1項第3款定有明文，而依同
    法第436條第2項規定，此於簡易訴訟程序亦有適用。本件原
    告原起訴聲明：㈠、被告應將門牌號碼高雄市○○區○○○路000
    號1、2、3、4樓房屋及高雄市○○區○○○路000號4樓房屋（下
    合稱系爭房屋）騰空返還予原告。㈡、被告應給付原告72萬6
    ,000元，及自起訴狀繕本送達翌日起至清償日止，按週年利
    率5%計算之利息。㈢、被告應自起訴狀繕本送達翌日起至返
    還系爭房屋之日止，按月給付原告6萬2,000元。嗣於111年1
    1月8日提出書狀，變更聲明第二項、第三項為：㈡、被告應
    給付原告107萬1,500元，及自民事訴之變更暨陳報狀繕本送
    達翌日起至清償日止，按週年利率5%計算之利息。㈢、被告
    應自111年7月22日起至返還系爭房屋之日止，按月給付原告
    6萬2,000元，核屬擴張應受判決事項之聲明，依前開規定，
    應予准許，合先敘明。
二、原告主張：伊於106年10月15日與被告簽訂租賃契約（下稱
    系爭租約），將系爭房屋出租予被告，約定每月租金6萬2,0
    00元，租賃期間自106年11月15日起至111年11月14日止共5
    年，惟上開期間被告有多次未依約繳納租金之情形，累計至
    110年12月被告應給付之租金累計金額已達146萬1,500元(計
    算式：詳如附表一)，於上開積欠租金期間，迭經催討，被
    告雖因此分別於110年3月30日、110年8月30日、109年9月30
    日各給付30萬元、30萬元、10萬元共70萬元，以清償租金，
    惟尚欠76萬1,500元（計算式：詳如附所表一），於斯時被
    告累計積欠之顯已逾2個月租金（2個月租金為12萬4,000元
    ），伊因此於110年12月15日發函催告被告限於111年1月20
    日清償積欠部分之租金60萬4,000元，否則即終止租約，該
    函文業已於110年12月17日送達被告，惟被告仍未於111年1
    月20日給付租金，故系爭租約於111年1月20日即告終止，再
    扣除押租金12萬4,000元，被告尚欠租金63萬7,500元（計算
    式：詳如附表一）未為給付，迭經催繳，未獲置理，是伊自
    得請求被告給付63萬7,500元之租金。又系爭租約已告終止
    ，伊自得請求被告遷讓返還系爭房屋，且系爭租約終止後，
    被告仍無權占用系爭房屋，而受有相當於租金金額之不當得
    利，此已致伊受有相當於租金之損害，自得請求被告按月返
    還相當於租金之不當得利6萬2,000元，由111年1月計至111
    年7月被告另積欠原告相當於租金之不當得利43萬4,000元(
    計算式：詳如附表二)，故原告累計積欠之租金及相當於租
    金之不當得利（計至111年7月）為107萬1,500元(計算式：6
    37,500+434,000=1,071,500)，為此爰依民法第440條第1項
    、第2項、系爭租約第17條及不當得利之法律關係提起本訴
    等語，並聲明：㈠、被告應將系爭房屋騰空返還予原告。㈡、
    被告應給付原告107萬1,500元，及自民事訴之變更暨陳報狀
    繕本送達翌日起至清償日止，按週年利率5%計算之利息。㈢
    、被告應自111年7月22日起至返還系爭房屋之日止，按月給
    付原告6萬2,000元。
三、被告則以：除系爭租約外，兩造另有簽立一份租金為2萬5,0
    00元之租約，故系爭房屋之租金應以每月租金2萬5,000元計
    算，而非以每月6萬2,000元計算，倘以每月2萬5,000元計算
    ，被告積欠之租金應僅有10萬元左右，系爭租約第17條未填
    載約定被告拖欠租金幾期以上，並經原告催告限期仍不支付
    時方可終止租約，且原告於起訴前，雖曾以存證信函催告，
    但催告未再為終止租約之意思表示，故原告以前揭函文為終
    止租約之意思表示，並不合法，應以起訴狀繕本送達被告之
    日系爭租約方告終止等語置辯，並聲明：原告之訴駁回。
四、得心證之理由：
    查被告向原告承租原告所有系爭房屋，約定租期自106年11
    月15日起至111年11月14日止，應按月於每月15日前給付，
    被告並於訂約時交付12萬4,000元之押租金予原告，被告多
    次未依約繳付租金，被告曾於110年間給付70萬元之租金予
    原告，被告於110年12月15日以存證信函催告被告須於111年
    1月20日前清償積欠租金60萬4,000元，如未給付系爭租約即
    告終止，被告已收到上開終止租約之存證信函等事實，業據
    原告提出建物登記謄本、房屋稅單、系爭租約、存證信函及
    回執為證（見本院卷第17-39頁），原告所提出之前揭證據
    資料，核與原告所述相符，且被告亦不爭執前揭證據資料之
    真正（見本院卷第122頁），則原告主張此部分事實，堪信
    為真。惟兩造就：㈠、系爭租約何時終止？㈡、被告尚積欠之
    租金金額為若干？㈢、原告得否請求被告遷讓返還系爭房屋
    ？㈣、原告得請求被告給付之不當得利之金額為若干？均有
    爭執，茲就上開爭點分別論述如下：
㈠、系爭租約何時終止？
  1.按承租人租金支付有遲延者，出租人得定相當期限，催告承
    租人支付租金，如承租人於其期限內不為支付，出租人得終
    止契約；租賃物為房屋者，遲付租金之總額，非達2 個月之
    租金，不得依前項之規定，終止契約，其租金約定於每個月
    開始支付者，並應於遲延給付逾2 個月時，始得終止契約，
    民法第440 條第1 項及第2 項定有明文。又承租人積欠租金
    除以擔保金抵償外，達2 個月以上時，出租人始得收回房屋
    ，土地法第100 條第3 款亦有明定。按土地法第100 條第3
    款關於擔保金抵償租金之規定，雖僅就未定有期限之租賃而
    設，然在有期限之租賃實具有同一之法律理由，自應類推適
    用（最高法院44年台上字第516 號判例參照）。 
  2.查原告主張：被告於自106年12月起至110年12月15日止即有
    如附表一所示陸續有未依約繳納租金之情事，截至110年12
    月被告應繳納之租金共計146萬1,500元(詳如附表一)，扣除
    被告於110年間已給付之70萬租金，截至110年12月被告尚欠
    之租金共計76萬1,500元（詳如附表一），業據原告提出與
    其所述相符之系爭租約、原告之帳戶歷史交易明細、銀行存
    摺影本為證（見本院卷第25-33頁、第105-111頁），被告亦
    不爭執前揭證據之真正（見本院卷第122頁），衡酌上情，
    原告主張：截至110年12月被告尚積欠之租金為76萬1,500元
    等語，堪信為真。又系爭租約第三條：「租金每月新臺幣陸
    萬貳仟元正（收款付據）乙方（按即被告，下同）不得藉由
    任何理由拖延或拒納。」，有系爭租約在卷可稽（見本院卷
    第27頁），準此，系爭房屋之租金為每月6萬2,000元，以此
    計算，被告至110年12月15日已積欠76萬1,500元即近12.28
    個月租金未為給付，縱扣除押租金12萬4,000元（與2個月租
    金金額相當），被告仍積欠租金63萬7,500元未付（計算式
    ：761,500-124,000=637,500），積欠之租金顯已達2期以上
    ，故於110年12月15日被告積欠之租金既已達2期以上，經原
    告於110年12月15日寄發存證信函催討限被告於111年1月20
    日前給付其中租金60萬4,000元，被告仍未給付，原告並依
    此表明於111年1月20日為終止租約之意思表示，該意思表示
    並已送達被告等事實，業據原告提出與其所述相符之存證信
    函及回執在卷可稽（見本院卷第35-39頁），被告亦不爭執
    該存證信函及回執之真正（見本院卷第122頁），自堪認原
    告此部分主張之事實亦為實在。依首開說明，系爭租約已於
    111年1月20日即告合法終止。
  3.至被告關此部分抗辯：除系爭租約外，兩造另有簽立一份租
    金為2萬5,000元之租約，故系爭房屋之租金應以每月租金2
    萬5,000元計算，而非以每月6萬2,000元計算，且系爭租約
    第17條未填載約定被告拖欠租金幾期以上，並經原告催告限
    期仍不支付時方可終止租約，原告於起訴前，雖曾以存證信
    函催告，但催告未再為終止租約之意思表示，故原告以前揭
    函文為終止租約之意思表示，並不合法，惟查：依系爭租約
    第三條：「租金每月新臺幣陸萬貳仟元正（收款付據）乙方
    不得藉由任何理由拖延或拒納。」；第十七條約定：「甲（
    按即原告，下同）、乙、丙（按即乙方連帶保證人陳美妙）
    各方遵守本契約各條項之規定，如乙方違反約定使用房屋，
    或拖欠租金達乙期以上，經甲方催告限期仍不支付時，甲方
    得終止租約、收回房屋，因此乙方所受損失甲方概不負責」
    ，有系爭租約在卷可稽（見本院卷第25-33頁），另參以，
    依原告所提出之帳戶歷史交易明細所示：被告業已按月給付
    6萬2,000元之租金予原告近3年，有原告之帳戶歷史交易明
    細、銀行存摺影本在卷可稽（見本院卷第105-111頁），則
    被告以租金僅2萬5,000元、系爭租約第17條未載明欠繳期數
    為由，主張原告於111年1月20日之租約終止不合法云云，顯
    與前揭證據資料不符，且被告就此部分抗辯復全未舉證以實
    其說等情，參互以觀，被告此部分所辯，亦無可採。
㈡、被告尚積欠之租金金額為若干？
    被告於106年12月至110年12月止欠繳之租金詳如附表一所示
    共計76萬1,500元，被告已繳之押租金為12萬4,000元，已如
    前述，又系爭租約業已於111年1月20日即告終止，以此計算
    ，被告尚欠之租金應為63萬7,500元（計算式：詳如附表一
    ），則原告主張：被告於租約終止前尚欠租金63萬7,500元
    ，原告依系爭租約請求被告給付租金63萬7,500元即屬有據
    ，應予准許。
㈢、原告得否請求被告遷讓返還系爭房屋？ 
    次按承租人於租賃關係終止後，應返還租賃物，民法第455
    條前段定有明文。系爭租約第十七條約定：「甲乙丙（按即
    乙方連帶保證人陳美妙）各方遵守本契約各條項之規定，如
    乙方違反約定使用房屋，或拖欠租金達乙期以上，經甲方催
    告限期仍不支付時，甲方得終止租約、收回房屋，因此乙方
    所受損失甲方概不負責」，有系爭租約在卷可稽（見本院卷
    第25-33頁）。而查系爭租約已經於111年1月20日終止，理
    由詳如前述，則原告依前述民法第455條、系爭租約第17條
    約定，請求被告返還系爭房屋，即屬有據，應予准許。
㈣、原告得請求之不當得利之金額為若干？
    按無法律上之原因而受利益，致他人受損害者，應返還其利
    益，民法第179條第1項前段定有明文。而無權占有他人土地
    或房屋，可能獲得相當於租金之利益，此乃社會通常之觀念
    （最高法院61年台上字第1695號判例意旨參照）。經查，系
    爭租約於111年1月20日即告終止，已如前述，原告自110年1
    0月21日起繼續占用系爭房屋即欠缺法律上原因，而為無權
    占有行為，且獲有相當於租金之利益，原告依民法第179條
    規定，請求原告返還相當於租金之不當得利，亦屬有理；再
    系爭租約被告所占用系爭房屋約定租金為每月6萬2,000元，
    據此標準計算被告所獲不當得利即為每月6萬2,000元，是原
    告所請求111年1月至111年7月之相當於租金之不當得利共43
    萬4,000元（計算式：62,000元×7月＝434,000元，明細詳如
    附表二）及自111年8月1日起至遷讓返還系爭房屋之日止，
    按月給付原告6萬2,000元之相當於租金之不當得利，洵屬有
    據，應予准許，逾此範圍，則屬無據，應予駁回。 
五、從而，原告依民法第455 條、系爭租約及不當得利之法律關
    係，請求被告：㈠、將系爭房屋騰空返還予原告。㈡、被告應
    給付原告107萬1,500元【63萬7,500元(租金)+43萬4,000元
    （相當於租金之不當得利）=107萬1,500元】，及自民事訴
    之變更暨陳報狀繕本送達翌日即111年11月12日（見本院卷
    第125頁）起至清償日止，按年息5％計算之利息。㈢、被告應
    自111年8月1日起至返還系爭房屋之日止，按月給付原告6萬
    2,000元，為有理由，應予准許，逾此範圍，則屬無據，應
    予駁回。
六、本件原告勝訴部分，係依民事訴訟法第427 條第1 項適用簡
    易程序所為被告敗訴之判決，依民事訴訟法第389 條第1 項
    第3 款規定，應依職權宣告假執行。原告雖聲請宣告假執行
    ，僅具促使法院職權發動之效力，自毋庸為准駁之論述。
七、訴訟費用負擔之依據：民事訴訟法第79條。
中　　華　　民　　國　　111 　年　　12　　月　　15　　日
                  高雄簡易庭  法　　　官  林綉君
以上正本係照原本作成。
如不服本判決，應於送達後20日內，向本院提出上訴狀並表明上
訴理由，如於本判決宣示後送達前提起上訴者，應於判決送達後
20日內補提上訴理由書（須附繕本）。
中　　華　　民　　國　　111 　年　　12　　月　　15　　日
      　　　　　　　　　　　　書　記　官  羅崔萍